臺灣高等法院臺中分院刑事判決
110年度上更一字第40號
上  訴  人  臺灣南投地方檢察署檢察官
上  訴  人  
即  被  告  邱松豐
選任辯護人  盧永盛律師
            林漢青律師
上列上訴人因被告違反毒品危害防制條例案件，不服臺灣南投地
方法院108年度訴字第41號中華民國108年12月26日第一審判決（
起訴案號：臺灣南投地方檢察署107年度偵字第5782號、第5783
號、第5784號、第5785號、108年度偵字第98號、第628號），
提起上訴，經本院判決後，由最高法院就有罪部分撤銷發回，本
院更審判決如下：
    主  文
原判決關於有罪部分，撤銷。
邱松豐無罪。
    理  由
一、公訴意旨略以：上訴人即被告邱松豐（下稱被告）明知海洛
    因屬毒品危害防制條例第2條第2項第1款所列管之第一級毒
    品，非經許可，不得持有及販賣，竟基於販賣第一級毒品以
    營利之犯意，以Iphone行動電話1支（含門號0000000000號S
    IM卡1張）為聯絡工具，於如附表一編號4、8所示時間、地
    點，以如附表一編號4、8所示方式，分別販賣第一級毒品海
    洛因予施○○及藍○○。嗣經警於民國107年12月18日持臺灣南
    投地方法院核發之搜索票至南投縣○○市○○○○段000號永豐製
    茶廠搜索，扣得被告持用之Iphone行動電話1支（含門號000
    0000000號SIM卡1張）及現金新臺幣（下同）22,500元。因
    認被告涉犯毒品危害防制條例第4條第1項之販賣第一級毒品
    罪嫌等語。
二、本院本審審理範圍：本院前審（109年度上訴字第400號）判
    決後，被告就有罪部分提起上訴，經最高法院就本院前審判
    決關於被告有罪部分，撤銷發回本院，其餘無罪部分因檢察
    官及被告均未上訴而告確定。是本院審理範圍為上開經最高
    法院撤銷發回部分，合先敘明。
三、按無罪判決，無刑事訴訟法第154條第2項「應依證據認定」
    之犯罪事實之存在。因此，同法第308條前段規定，無罪之
    判決書只須記載主文及理由。而其理由之論敘，僅須與卷存
    證據資料相符，且與經驗法則、論理法則無違即可，所使用
    之證據亦不以具有證據能力者為限，即使不具證據能力之傳
    聞證據，亦非不得資為彈劾證據使用。故無罪之判決書，就
    傳聞證據是否例外具有證據能力，本無須於理由內論敘說明
    （最高法院100年度台上字第2980號判決意旨可資參照）。
    是以本案為無罪之判決部分，自無庸逐一論述所引之各項證
    據是否具有證據能力，合先敘明。
四、次按犯罪事實應依證據認定之，無證據不得認定犯罪事實。
    又不能證明被告犯罪者，應諭知無罪之判決，刑事訴訟法第
    154條第2項、第301條第1項分別定有明文。又事實之認定，
    應憑證據，如未能發現相當證據，或證據不足以證明，自不
    能以推測或擬制之方法，以為裁判基礎。再認定不利於被告
    之事實，須依積極證據，苟積極證據不足為不利於被告事實
    之認定時，即應為有利於被告之認定，更不必有何有利之證
    據。而認定犯罪事實所憑之證據，雖不以直接證據為限，間
    接證據亦包括在內；然而無論直接或間接證據，其為訴訟上
    之證明，須於通常一般之人均不致有所懷疑，而得確信其為
    真實之程度者，始得據為有罪之認定，倘其證明尚未達到此
    一程度，而有合理之懷疑存在，致無從為有罪之確信時，即
    應為無罪之判決。又刑事訴訟法第161條第1項規定：檢察官
    就被告犯罪事實，應負舉證責任，並指出證明之方法。因此
    ，檢察官對於起訴之犯罪事實，應負提出證據及說服之實質
    舉證責任。倘其所提出之證據，不足為被告有罪之積極證明
    ，或其指出證明之方法，無從說服法院以形成被告有罪之心
    證，基於無罪推定之原則，自應為被告無罪判決之諭知（最
    高法院30年度上字第816號、40年度台上字第86號、76年度
    台上字第4986號、92年度台上字第128號判例意旨參照）。
    又販賣毒品案件，購毒者所稱向某人買受毒品之指證，不得
    作為有罪判決之唯一證據，仍須調查其他必要之證據，以察
    其是否與事實相符。良以購毒者供出毒品來源，因而查獲其
    他正犯或共犯者，法律規定得減輕或免除其刑，其有為邀輕
    典而為不實之陳述之可能，是購毒者陳述之憑信性本不及於
    一般人，則其所證向某人購買毒品之陳述，必須有補強證據
    ，以擔保其陳述之真實性。此所謂補強證據，係指購毒者之
    指證外，尚有其他足以證明毒品交易陳述真實性之別一證據
    而言，必須與毒品交易之供述具有相當程度之關聯性，足使
    一般人對其供述無合理之懷疑存在，而得確信其為真實者，
    始足當之。倘以販毒及購毒者間對話之通訊監察譯文作為購
    買毒品者所指證販賣毒品犯罪事實之補強證據，必須其等之
    對話內容，依社會通念足以辨別係交易某種毒品，始為相當
    ，否則對於語意隱晦不明，無從判斷與毒品交易具相當程度
    關聯性之對話，即令指證者證述該等對話內容之含意即係交
    易毒品，除非被指為販毒者坦認其毒品種類，或依案內相關
    證據可證明具犯罪之同一性（如先前販賣該種類毒品案件之
    暗語，與本案通訊監察譯文內容相同，兩案手法具有相似性
    或同一性），或司法警察依通訊監察之結果，即時啟動調查
    因而破獲，在客觀上有可認為販賣該類毒品之跡證者外，尚
    不足作為購毒品所述犯罪事實之補強證據（最高法院110年
    台上字第597號判決意旨）。
五、本件公訴人認被告涉犯販賣第一級毒品罪嫌（即附表一所示
    起訴書附表編號4、8），無非係以被告雖否認犯行，惟上開
    事實業據證人施○○、藍○○等人於警詢及偵訊時結證在卷，並
    有上述證人與被告所使用0000-000000號行動電話門號聯絡
    購買第一級毒品海洛因交易內容之通訊監察相關譯文、臺灣
    南投地方法院107年8月9日投院明刑毅107聲監可字第22號認
    可函、被告與證人施○○、藍○○交易第一級毒品海洛因之現場
    位置照片及指認被告之刑事檔案相片為其論據。
六、訊據被告堅決否認有如附表一所示販賣第一級毒品與證人施
    ○○及藍○○等之犯行，辯稱：如附表二編號4所示通訊監察譯
    文內容是施○○要跟其要一隻雞去養，跟毒品交易沒有關係；
    如附表二編號8所示通訊監察譯文，當天其去長榮婚紗是要
    拿菜瓜或鳳梨給藍○○，其會講到「有一個鐵蓋的小樹」、「
    煙盒裡面」，是指其把錢放在菸盒裡面，因為藍○○要跟其借
    錢，所以其把錢放在菸盒裡面，裡面大概放3,000元，其並
    沒有販賣毒品云云。辯護人則為被告辯稱：證人施○○及藍○○
    之證述反覆，且如附表二所示之通訊監察譯文均無交易毒品
    之文句，皆為朋友間之一般性談話，均不足佐證被告有販賣
    第一級毒品之犯行；又被告沒有施用毒品或販賣毒品前科，
    被告未施用毒品，無法檢驗毒品純度，理論上無從販賣，且
    本案沒有搜索到毒品及毒品工具等相關證物，無法證明被告
    有販賣第一級毒品之犯行等語。經查：
　㈠按司法實務對購毒證人之指證，倘以通訊監察對話並未明白
    以毒品種類之暗語或代稱，如何據以補強始謂已足擔保，大
    致認為：於通訊中鮮有明白直接以毒品等名稱或相近之用語
    稱之，而幾均以暗語或彼此已有默契之含混語意互為溝通，
    則檢警合法執行通訊監察所得內容中，雖雙方未明示購買毒
    品，苟無違背經驗法則及論理法則，仍得據以認定毒品交易
    行為之存在；近來另有例示見解，而謂又對於語意隱晦不明
    之對話，即令指證者證述其對話內容之含意即係交易某種類
    之毒品，除非被指為販毒之被告坦認，或依被告之品格證據
    可供為證明其具犯罪之同一性（如其先前有關販賣該種類毒
    品案件之暗語，與本案通訊監察譯文內容相同，兩案手法具
    有同一性），或司法警察依據通訊監察之結果即時啟動調查
    因而破獲客觀上有可認為販賣該類毒品之跡證者外，因仍屬
    指證者單方之陳述本身，尚不足作為其所述交易該類毒品犯
    罪事實之補強證據。所謂補強證據之擔保，所補強者，固然
    不以事實之全部為必要，祇須因補強證據與該供述相互印證
    ，依社會通念，足使犯罪事實獲得確信者，即足當之，然既
    曰「擔保」，必以補強證據之證明力，高於或相當於被擔保
    證據（例如毒販自白、購毒人證）之證明力，始得謂之擔保
    ，斷無以弱保強之理；再者，毒品危害防制條例第四條第一
    項至第四項就販賣第一至四級毒品罪，各定其處罰規定，各
    罪法定刑度差異甚大，重刑如販賣第一級毒品者，法定刑為
    死刑或無期徒刑，倘不能因補強證據與其他證據之相互印證
    ，確認通訊監察譯文對話提及交易毒品、及毒品種類，無異
    就罪責內容，全然繫憑被告自白或對向犯證人（購毒者）之
    證述，無視人之記憶隨時間經過模糊遺漏、或購毒證人為邀
    減刑或飾卸刑責（例如介紹第三人購毒而涉幫助販賣或幫助
    施用罪，冒稱係自己購毒），在論理法則及經驗法則上，均
    存有故意或錯誤指證之高度可能；是以於販毒案件，結合被
    告自白，或據在線通訊監察即時啟動偵查而破獲現場毒品與
    價金授受情形，始得以此與通訊監察譯文相互利用補強；又
    品格證據（驚人之相似性）之補強，除非在證據法則上能獲
    得交易特定毒品種類之嚴格證明，原則上其補強程度，尚不
    足以擔保被告自白或人證，刑事訴訟法第284條增訂第4項「
    科刑資料之調查，應於前項事實訊問前為之」，亦本諸此旨
    ，而仍須回歸論理法則及經驗法則判斷之。
　㈡本件查獲被告販賣第一級毒品海洛因予證人施○○之緣起，乃
    因南投縣政府警察局南投分局因偵辦「施○○」涉嫌販賣第一
    級毒品海洛因案，施嫌為求減刑而向警方供述所販賣之毒品
    來源係向邱松豐購買而來，因而據以偵辦，有南投縣政府警
    察局南投分局107年8月17日刑案偵查報告書在卷可稽（見10
    7年度他字第918號卷二第4至7頁）；又證人藍○○為施用毒品
    之慣犯，倘其供出毒品來源，即可能獲邀寬減其刑，其證述
    亦有陷他人於罪，存有虛偽不實之風險，從而，證人施○○、
    藍○○之指證是否可信，自尚需其他補強證據以為擔保。
　㈢證人施○○、藍○○均於警詢時、偵查中及原審審理中均證 稱有
    向被告購得毒品海洛因之事實，且就附表二編號4、8所示通
    訊監察譯文，經證人施○○於偵查中結證稱：其有向被告購買
    毒品；在107年5至7月間使用門號0000000000號行動電話，
    （提示0000000000門號107年6月6日上午11時39分10秒起通
    訊監察譯文即附表二編號4通訊監察譯文）其是用門號00000
    00000號行動電話與被告使用的門號0000000000號手機聯絡
    ，接電話的是邱松豐本人，是要跟他買8分之1錢，價值3,00
    0元海洛因，約在南投市八卦路的永豐製茶廠旁的雞寮交易
    ，其把3,000元給被告，被告把8分之1錢海洛因給其，一手
    交錢一手交海洛因，交易時間約在12時35分，其說「我在抓
    雞了，我在抓雞了」，意思是其到茶場了，因為被告有在養
    雞、賣雞，所以其跟邱松豐就用抓雞、賣雞當作暗號等語（
    見偵3509號卷第166至167頁）。 復於原審審理中證稱：其
    向被告購買海洛因的次數沒有像起訴書所載的那麼多次，不
    到6次，其記憶中是2、3次；其是用門號0000000000號行動
    電話與被告聯絡，會與被告約在永豐製茶廠見面；107年6月
    6日上午11時39分起的通訊監察譯文，其是與被告約在他家
    茶行見面；其與被告交易時沒有事先講，是到場才講的；除
    了用電話聯絡外，沒有其他方式聯絡；其不會向被告買雞回
    去家裡養，也沒有跟被告去山上抓過雞；如附表二編號4通
    訊監察譯文的這通電話內容，是其與被告要交易毒品，這一
    次是跟被告買毒品，當天是朋友要毒品；起訴書附表編號4
    部分，其確實有跟被告買毒品等語（見原審卷第210至252頁
    ）。另證人藍○○於偵查中結證稱：「（問：【提示00000000
    00號通訊監察譯文】107年9月20日15時38分、15時45分許，
    你是否持0000000000號與0000000000號電話聯絡，是要做什
    麼？）邱松豐用0000000000號打到我0000000000號電話，打
    電話是邱松豐本人，我的租屋處在綠美橋附近，譯文中『我
    在我這阿』，就是指綠美橋附近的租屋處，後來邱松豐有到
    我租屋處跟我碰面，我要跟邱松豐購買3,000元的海洛因，
    我把3,000元先給邱松豐，邱松豐跟我說要晚一點。」、「
    （問：【提示0000000000號通訊監察譯文】剛才問你的107
    年9月20日17時50分許的電話，是要做什麼？）我用0000000
    000號電話打給邱松豐0000000000號電話，接電話是邱松豐
    本人，邱松豐說要再晚一點才能拿到海洛因，我就跟他說我
    頭有點暈，要他下來南投市區再打給我，所以這通電話還沒
    有拿到海洛因。」、「（問：【提示0000000000號通訊監察
    譯文】107年9月20日19時6分、19時28分許，你是否持00000
    00000號與0000000000號電話聯絡，是要做什麼？）邱松豐
    用0000000000號打到我0000000000號電話，打電話是邱松豐
    本人，他叫我到長榮婚紗旁的路邊有一棵樹，樹下有一個菸
    盒，我自己去樹下拿該菸盒，菸盒內就裝著我下午購買價值
    3,000元的海洛因。」、「（問：你有無與邱松豐見到面？
    ）有。我到邱松豐車旁邊，他告訴我在旁邊，我自己看就看
    的見，我自己看一下，就發現有一個菸盒，我拿了菸盒就離
    開，走了以後才看，確實是我下午跟邱松豐購買價值3,000
    元的海洛因。」、「（問：107年9月20日19時28分許譯文中
    ，你說『那個我很要緊啦，我自己也要那個』，是何意？）我
    印象中有要跟邱松豐買甲基安非他命，但邱松豐自己也沒有
    ，所以107年9月20日當天我只有跟邱松豐購買3,000元的海
    洛因。」等語（見他947號卷第224至225頁）。又於原審審
    理中證稱：印象中有跟被告購買毒品海洛因一至兩次；107
    年9月20日當天印象中好像有見面，其與被告間的通訊監察
    譯文內容的意思，就跟其之前做筆錄所載的一樣，印象中這
    次好像有跟被告買毒品，有一次吧，其印象中可能是這一次
    ，就是9月20日這次；當天有去找到菸盒，也有拿到菸盒內
    的東西，好像有在菸盒內拿過海洛因，但記憶當中沒有那麼
    深刻了；當天其有跟被告買了3,000元海洛因，菸盒內是毒
    品的機率比較大；依照筆錄的記載當天應該有給被告3,000
    元，菸盒內是毒品沒錯，筆錄上記載的是事實；前兩通通話
    內容是說去見面其要買3,000元，其把錢給被告了，後面被
    告用菸盒把毒品給其；當天只跟被告拿海洛因而已等語（見
    原審卷第252至273頁）。證人施○○、藍○○固均指證與被告各
    於附表一編號4、8之通話內容係購買毒品事宜。
　㈣然就附表二編號4部分通訊監察譯文所示對話內容觀之，係證
    人施○○於107年6月6日11時39分許致電向被告表示欲於12時1
    5分許至山上向其抓雞，被告表示其將回去，證人施○○復表
    示怕來不及云云，嗣再於12時28分許施○○再致電被告表示已
    在抓雞，被告答以「好」，而為肯認之回應。其對話內容並
    無提及毒品之種類、數量、價金等毒品交易之訊息，亦無任
    何依社會通念足以辨明交易毒品種類、數量及價金之暗語。
    且證人施○○於原審審理中亦證稱：警詢時講了什麼自己也很
    模糊云云（見原審卷第213頁）；復就附表二編號4對話部分
    證稱這一次應該是跟被告拿毒品吧（見原審卷第218頁）、
    數量沒有辦法去說多少，就是2、3000元的量，其對被告所
    辯該次是其向被告要一隻雞回去養而不是買毒品部分沒有意
    見等語 （見原審卷第219頁），就其於警詢時所證述推稱警
    詢所述很模糊云云，且就指證被告該次販賣毒品犯行或以不
    確定之語氣附和證述，甚至就被告所辯內容表示沒有意見。
    且證人施○○另證稱：被告有養雞，也有在賣雞、賣雞蛋等情
    ；又證稱其另有與被告通話跟他買雞（即原審判決無罪部分
    ），不是跟他買毒品等語（見原審卷第220頁），堪認被告
    確有出售雞隻，且證人施○○亦曾向被告買雞之情事，而公訴
    意旨認被告販賣海洛因予施○○之地點即「永豐製茶廠」旁確
    有雞寮，雞寮內確有飼養雞隻一節，有警方採證照片在卷可
    憑（見偵5748號卷第38、40頁），則上訴人與施○○間在電話
    中提及「抓雞」一事，即與彼等平時電話中聯絡及一般互動
    相彷，未足僅憑證人施○○之證詞，遽認確係交易毒品之隱語
    暗號。是以上開通訊監察內容，亦難補強證人施○○之指證。
　㈤又就附表二編號8部分通訊監察譯文所示對話內容觀之，係證
    人藍○○於107年9月20日15時38分起與被告之電話通話內容，
    證人藍○○表示欲與被告見面，被告則答以其在家扶中心再轉
    上來處，並相互聯絡雙方如何前來，應係連繫見面，被告復
    表示在長榮婚紗處，嗣指明在婚紗旁車前小樹處，並言明在
    盒子內等情，其對話內容堪可認彼等2人約定從事特 定之動
    作，且在雙方不斷聯絡至指定地點，被告並指示特定地點之
    盒子內，顯然彼等係為特定物品交接授受。然就其對話內容
    ，並無提及毒品之種類、數量、價金等毒品交易之訊息，亦
    無任何依社會通念足以辨明交易毒品品項、數量及價金之暗
    語。上開通訊監察內容，已難補強證人藍○○之指證。
　㈥上開各該通訊監察譯文內容，至多僅能確認對方身在何處及
    相約拿取物品之對話，且被告堅決否認有何販賣第一級毒品
    海洛因與證人施○○、藍○○之犯行，亦否認上開對話內容與交
    易毒品有何關聯。而被告僅於92年間有侵占之前科紀錄，並
    無其他施用、轉讓、販賣毒品等涉及毒品案件之犯罪紀錄，
    有被告之臺灣高等法院被告前案紀錄表在卷可憑，並無其他
    被告先前販賣毒品之慣習模式及相似性暗語可資比對參照。
    而被告並無毒品相關前科紀錄，就附表一編號4、8起訴認定
    販賣毒品金額均為3000元，堪認涉嫌販賣之毒品並非鉅量，
    倘確有其事，亦屬小額零星販賣，而此類零星販賣者多係施
    用毒品者相互調貨供應，或係接觸使用毒品而有毒品貨源，
    販賣者多係施用毒品人口，然被告並無任何毒品前案紀錄，
    亦與一般小額販毒者之情形迥異。     
　㈦又本案經警持臺灣南投地方法院核發之搜索票至南投縣○○市○
    ○○○段000號永豐製茶廠及延伸附屬建物、南投縣○○市○○路00
    巷00弄0號及延伸附屬建物、南投市○○路00巷00弄00號及延
    伸附屬建物搜索結果，僅在永豐製茶場扣得手機及現金22,5
    00元，此外並無扣得任何物品一節，有臺灣南投地方法院搜
    索票、南投縣政府警察局搜索扣押筆錄、扣 押物品目錄表
    在卷可參（見警卷第62至67頁、第69至17頁、第75至79頁）
    ，並未查獲有關販賣毒品之電子秤、分裝袋或帳冊等物品，
    亦未查獲任何毒品，而扣案手機、現金係一般人持有之物，
    並無從認定必然確與毒品相關事宜有何關連，
　　且被告亦否認上開扣案物品與販賣毒品有關，亦無足補強起
    訴被告販賣毒品之犯行。
　㈧至被告雖於108年2月1日偵查中應訊時依檢察事務官之訊問而
    供稱同意繳回涉案2萬8000元等語，然係被告經警於108年1
    月30日訊問並至現場指認後，檢察事務官詢問其對警詢 筆
    錄內容及現場照片有無意見、是否依其意思記載警詢筆錄等
    情，被告表示沒有意見，且筆錄有依其意思記載等情（見偵
    5748卷第32、33頁）而被告於108年1月30日警詢時亦辯稱指
    認地點分別是證人施○○要找其拿雞、錢放在煙盒讓藍○○去拿
    ，均否認有販賣毒品之情事（見偵5748卷第34至37頁），其
    於上開檢察事務官詢問時並無不同之說詞，顯見被告於當時
    仍係否認犯行。且觀諸被告於108年1月16日檢察事務官詢問
    時辯稱：其又沒有販賣毒品，沒有犯罪所得之問題等語（見
    偵5748卷第20頁），是被告於偵查中應檢察事務官之詢問繳
    回檢方認定之不法所得，並不足以反證被告確有販賣毒品之
    犯行。
　㈨又被告未經審判證明有罪確定前，推定其為無罪，刑事訴訟
    法第154條第1項定有明文，此即所謂之「無罪推定原則」。
    其主要內涵，無非要求負責國家刑罰權追訴之檢察官，擔負
    證明被告犯罪之責任，倘其所提出之證據，不足為被告有罪
    之積極證明，或其指出證明之方法，無法說服法院形成被告
    有罪之心證，縱使被告之辯解疑點重重，法院仍應予被告無
    罪之諭知，亦即被告在法律上固有自證無罪之權利，但無自
    證無罪之義務。查被告於警詢時辯稱：其與施○○通話是他要
    跟其要雞，他跟其要1隻雞去養云云（見警卷第16頁）；復
    於偵查中辯稱：其有養雞會生五色蛋比較稀奇，施○○跟 其
    要1隻雞回去養，其跟他說這是其來賺錢，電話聯絡與毒品
    交易沒有關係云云（見他947卷第193頁），復本院審理中辯
    稱：其本身有養一些雞，也有在賣；電話聯絡係因施○○說其
    養的五色蛋的雞生的蛋很好吃，叫其賣雞給他，他要自己養
    ；他要買其的活雞，是五色蛋的品種，雞養在永豐製茶廠旁
    ；施○○來買雞時，其人在何處忘記了；施○○要買兩、三隻；
    電話中施○○雖說要到山上去跟你抓雞、說「我在抓雞了」，
    其回答「好」等情，但其後來想想，因為沒有設備，怕帶回
    去會被狗抓去，就沒有賣給他了云云（見本院本審卷第107
    至111頁）。另於警詢時辯稱：當天附近活動中心好像有辦
    活動，其與藍○○相約要去看熱鬧；是藍○○要向其借錢，當天
    因為辦活動，附近車子很多，其找不到車位，且其還要去別
    的地方，就把錢放在比較隱蔽的地方，讓藍○○自己去拿云云
    （見警卷第26頁），復於檢察事務官詢問時辯稱：這兩通電
    話是其跟藍○○通話，其記得當天去長榮婚紗是要拿菜瓜或鳳
    梨給他。對話中會講到 「有一個鐵蓋的小樹」、「煙盒裡
    面」，是指把錢放在煙盒裡面，因為藍○○要跟其借錢，其先
    把錢放在煙盒裡面，並將煙盒放在鐵蓋的小樹；因為其急著
    要把車上菜瓜拿去給別人，其在放完菸盒後就開車離開，所
    以當場其沒有遇到藍○○；其不知道藍○○有拿到煙盒，煙盒裡
    面其放大概3000元，其不會怕錢被人家拿走，其想旁邊隱密
    ，藏著就好了；其沒有賣毒品給藍○○云云（見偵5784卷第19
    、20頁）。另於本院審審理中辯稱：藍○○工作不穩定，會常
    向其借錢，有時候會直接拿給他，不會用轉帳的；107年9月
    20日藍○○是向其借錢，不是買賣毒品，其是放在香煙盒裡面
    ，放在電氣箱旁邊；其記得那天絲瓜採很多，要拿去送給朋
    友，那裡中秋有烤肉活動；其把放在香煙盒的錢放在路旁電
    器箱其人就走了，因為絲瓜還要拿給朋友；其放幾千元；很
    少以此方式借別人錢，那個時候有人如果不在家的時候，有
    時候甚至工錢會說藏在哪裡，領工錢也有用這種方式云云（
    見本院本審卷第111至113頁），其所辯「抓雞」究係販賣或
    贈送雞隻與證人施○○，且數量究係1隻或2、3隻等情，說詞
    不一；且就所辯「借錢」與證人藍○○之交付借款方式亦屬匪
    夷所思，固甚可疑，然被告既無自證己罪之義務，尚難因被
    告所辯光怪陸離，疑點重重，僅以其所辯不足採信，即認被
    告確有販賣毒品之犯行。
七、綜上，公訴意旨認被告分別有販賣第一級毒品海洛因與證人
    施○○、藍○○之犯行，惟購毒者施○○、藍○○各所證稱向被告買
    受第一級毒品海洛因之指證，並不得作為有罪判決之唯一證
    據，而必須有補強證據。被告分別與證人施○○、藍○○間對話
    之通訊監察譯文語意無從判斷與毒品交易具相當程度關聯性
    ，雖證人施○○、藍○○證述該等對話內容之含意即係交易毒品
    ，然被告否認犯行，亦無證據可證明對話內容與其他販賣毒
    品用語、手法具有相似性或同一性，且在警方多方搜索後並
    未查獲在客觀上有可認為販賣毒品之跡證，是本案除購毒者
    之指證外，並無其他足以證明毒品交易陳述真實性之別一證
    據，並須與毒品交易之供述具有相當程度之關聯性，足使一
    般人對其供述無合理之懷疑存在，而得確信其為真實者之補
    強證據，以擔保其等陳述之真實性。是以本案尚無積極證據
    證明，使法院不致有所懷疑，而得確信其為真實之程度，自
    不能證明犯罪。原審以購毒證人之指證可採，並以欠缺關聯
    性暗語資訊之通訊監察譯文為補強證據，即認被告有於起訴
    書附表編號4、8所示時、地販賣第一級毒品海洛因之行為，
    而論以毒品危害防制條例第4條第1項之販賣第一級毒品罪，
    證據法則上容有未合之處。檢察官以原審判決就有罪部分量
    刑及定執行刑過輕為由，提起上訴，自無理由。被告上訴意
    旨否認犯罪，執此指摘原判決不當，為有理由，自應由本院
    將原判決有罪部分撤銷，改判被告無罪。
據上論斷，應依刑事訴訟法第369 條第1 項前段、第364 條、第
301 條第1 項，判決如主文。　　
本案經檢察官陳俊宏提起公訴，檢察官吳宣憲提起上訴，檢察官
蔡宗熙到庭執行職務。
中　　華　　民　　國　　110 　年　　5 　　月　　12　　日
            刑事第十二庭   審判長法　官　張國忠
                                 法　官  李雅俐
                                 法　官  陳  葳 
以上正本證明與原本無異。
如不服本判決應於收受送達後20日內向本院提出上訴書狀，其未
敘述上訴理由者，並得於提起上訴後20日內向本院補提理由書狀
（均須按他造當事人之人數附繕本）「切勿逕送上級法院」。 

　　　　　　　　　　　　　     　書記官  蔡皓凡 

中　　華　　民　　國　　110 　年　　5 　　月　　12　　日
    　　　　　  　

　　　　　　　　　　　　　　　　
　　　　　　　　　　　　　　　　
　　　　　　　　　　　　　　　　
　　　　　　　　　　　　　　　　
　　　　　　　　　　　　　　　　

　　　　　　　　　　　　　　　　
　　　　　　　　　　　　　　　　
　　　　　　　　　　　　　　　　
　　　　　　　　　　　　　　　　
　　　　　　　　　　　　　　　　　　　　　　　　　　　　　　　　
　　　　　　　　　　　　　　　　
　　　　　　　　　　　　　　　　　　　　　　　　　　　　　　　　  
　　　　　　　　　　　　　　　　
附表一：　　
起訴書附表：（編號1至3、5至7部分，業經無罪判決確定，不再
贅載）
編號 購毒者 販毒者 交易方式 交易時間 交易地點 交易金額(新臺幣) 交易毒品及數量 4 施○○ 邱松豐 施○○於107年6月6日上午11時39分許及同日中午12時28分許，分別以門號0000000000行動電話撥打邱松豐持有之門號0000000000號行動電話聯繫購買毒品事宜。 107年6月6日中午12時35分許 南投縣南投市八卦路永豐製茶廠旁之雞寮，一手交錢，一手交貨。 3000元 第一級毒品海洛因8分之1錢 8 藍○○ 邱松豐 藍○○於107年9月20日下午3時38分許及同日下午3時45分許，分別以門號0000000000行動電話撥打邱松豐持有之門號0000000000號行動電話聯繫購買毒品事宜。 107年9月20日下午3時45分許後某時點 藍○○在南投縣南投市綠美橋附近之藍○○租屋處內，先將購買海洛因款項3000元交付予邱松豐。（邱松豐當時尚未取得毒品） 3000元 第一級毒品海洛因(數量不詳)    藍○○於107年9月20日晚間7時6分許及同日晚間7時28分許，分別以門號0000000000行動電話撥打邱松豐持有之門號0000000000號行動電話聯繫購買毒品事宜。 107年9月20日晚間7時28分許後某時點 邱松豐在南投縣南投市長榮婚紗旁之路樹下放置裝有海洛因之菸盒，當場藍○○依邱松豐指示前往拿取菸盒而取得毒品   




附表二：
通訊監察譯文（僅列關於起訴書附表編號4、8部分）
編號 通話時間 通話內容 卷證頁碼 4（起訴書附表編號4） 107年6月6日11時39分10秒 A：（0000-000000）施○○ B：（0000-000000）邱松豐 107他918號偵第22頁   （A→B） B：喂 A：喂，我差不多12點15分那邊要去山     上跟你抓雞 B：我等等要回去 A：對阿 ，不然朋友要上班怕他來不及B：好   107年6月6日12時28分03秒 A：（0000-000000）施○○ B：（0000-000000）邱松豐    （A→B） A:我在抓雞了，我在抓雞了 B:好  8（起訴書附表編號8） 107 年9月20日15時38分05秒 A：（0000-000000 ）邱松豐 B：（0000-000000 ）藍○○ 107他947號偵卷第162至163頁   （A→B） B：喂 A：好啊，剛到南投，南部剛上來 B：你剛到南投喔 A：對 B：我們等等見個面阿 A：我在家扶中心這邊要轉上來 B：哪邊，家扶中心喔 A：你在哪邊 B：我在我這阿 A：還是我要轉下去 B：好啊，不然你過來好嗎 A：你在走下來樓下 B：喔，我再走下去   107 年9月20日15時45分24秒 A：（0000-000000）邱松豐 B：（0000-000000）藍○○    （A→B） B：喂，我下去了 A：好   107 年9月20日19時6 分49秒 A：（0000-000000）邱松豐 B：（0000-000000）藍○○    （A→B） B：喂 A：你來那個，長榮婚紗這邊好嗎 B：喔好 A：我剛要下去而已，你馬上過去那 B：我想說我頭暈暈的，現在喔 A：對阿 B：好啦好啦，我現在頭還在暈，等一     下喔，長榮婚紗喔 A：對阿 B：好好   107 年9月20日19時28分57秒 A：（0000-000000 ）邱松豐B：（0000-000000 ）藍○○    （B→A） A：喂 B：喂，我到了，在7-11這 A：你到了，我車停旁邊你有看見嗎 B：你車停在旁邊 A：旁邊那條路 B：往上轉嗎 A：對阿，婚紗旁邊這，有看到嗎 B：等一下喔，有阿，有看見 A：車前面有一個小樹 B：車前面的小樹 A：有一個鐵蓋的小樹 B：有阿 A：旁邊，有嗎 B：是是是，有 A：菸盒裡面 B：喔好 A：阿另外那種的那個人他等等再打給     我 B：靠么，那個我很要緊啦，我自己也     要那個 A：他打來了，你拿了先在旁邊等我 B：好，我在旁邊等